最高法院刑事判決　　　　　　　一○○年度台非字第二五八號
上　訴　人　最高法院檢察署檢察總長
被　　　告　鄭尊宇
上列上訴人因違反毒品危害防制條例案件，對於台灣台南地方法
院中華民國九十七年十一月二十六日第一審確定判決（九十七年
度訴字第一六二三號，起訴案號：台灣台南地方法院檢察署九十
七年度毒偵字第一五二四號），認為違法，提起非常上訴，本院
判決如下：
    主  文
原判決撤銷。
鄭尊宇施用第一級毒品，處有期徒刑拾月；又施用第二級毒品，
處有期徒刑伍月，應執行有期徒刑壹年貳月。
    理  由
非常上訴理由稱：「一、按判決不適用法則或適用法則不當者，
為違背法令，刑事訴訟法第三百七十八條定有明文。又刑法第四
十七條規定，受徒刑之執行完畢，或一部之執行而赦免後，五年
以內故意再犯有期徒刑以上之罪者，為累犯。另數罪併罰案件之
執行完畢，係指數罪定其應執行之刑，已將該應執行之刑執行完
畢而言，若其中一罪之有期徒刑先執行期滿，嗣法院依檢察官之
聲請，以裁定定其數罪之應執行之刑確定後，其在未裁定前已先
執行之罪，因嗣後合併他罪定應執行刑之結果，檢察官所換發之
執行指揮書，係執行應執行刑，其前已執行之有期徒刑部分，僅
應予以扣除，不能認已執行完畢（最高法院八十三年度台上字第
五五七八號、八十四年度台非字第二八四號、九十五年度台非字
第三二０號、九十九年度台非字第三０一號判決參照）。二、本
件被告鄭尊宇前於民國九十三年中旬某日至同年九月十三日間，
因違反毒品危害防制條例案件，經台灣台南地方法院於九十三年
十二月二十九日，以九十三年度簡上字第二三九號判決判處有期
徒刑十月確定（下稱前案），於九十五年三月三十日執行完畢，
翌日出監。嗣於一００年二月十一日，經台灣台南地方法院以一
００年度聲減字第四號裁定，減為有期徒刑五月，並與被告於八
十八年間起所犯，經最高法院以九十七年度台上字第九三六號判
處有期徒刑八年確定之毒品危害防制條例案件（下稱後案），定
應執行有期徒刑八年四月確定。上開案件經台灣台南地方法院檢
察署檢察官，以一００年度執減更午字第二一號指揮執行，刑期
自九十七年十月五日起至一０五年三月十四日止，有該指揮書、
台灣高等法院被告前案紀錄表、刑案資料查註紀錄表、矯正簡表
及上開裁定書等可稽。揆之首揭說明，被告所犯前案，形式上雖
於九十五年三月三十一日執行完畢，惟嗣因再與後案合併定應執
行刑，而於一０五年三月十四日始能執行完畢，前案已執行之有
期徒刑部分，僅應予扣除而不能認為於九十五年三月三十一日已
執行完畢，而本件被告之犯罪日期為九十七年五月十三日晚間八
時十分驗尿時往前回溯二十六小時內某時，及回溯九十六小時內
某時，被告尚未執行完畢，自不構成累犯，詎原判決不察，誤為
累犯，依累犯論處並加重其刑，其判決自屬違背法令。三、案經
確定，且於被告不利，爰依刑事訴訟法第四百四十一條、第四百
四十三條提起非常上訴，以資糾正。」等語。
本院按：受徒刑之執行完畢，或一部之執行而赦免後，五年以內
故意再犯有期徒刑以上之罪者，為累犯，加重本刑至二分之一，
刑法第四十七條第一項定有明文。又被告犯應併合處罰之數罪，
經法院分別判處有期徒刑確定，並依檢察官之聲請，以裁定定其
數罪之應執行刑確定，該數罪是否執行完畢，係以所定之刑全部
執行完畢為斷。其在未裁定前已先執行之有期徒刑之罪，因嗣後
合併他罪定應執行刑之結果，檢察官所換發之執行指揮書，係執
行應執行刑，其前已執行之有期徒刑部分，僅應予扣除，不能認
為已執行完畢。本件原確定判決以：被告鄭尊宇前因施用毒品案
件，經裁定送強制戒治，於九十一年六月十七日執行完畢。嗣於
九十三年間，因違反毒品危害防制條例案件，經第一審法院論以
施用第二級毒品罪，處有期徒刑十月確定，於九十五年三月三十
一日執行完畢。詎仍未戒除毒癮，又於九十七年五月十三日晚間
八時十分驗尿時往前回溯二十六小時內某時，在台南市○區○○
路一一八一巷三十二號住處，施用第一級毒品海洛因一次。復另
行起意，於前開驗尿時往前回溯九十六小時內某時，在同一處所
，施用第二級毒品甲基安非他命一次。因而適用刑法第四十七條
第一項累犯之規定加重其刑，論被告以施用第一級毒品罪，累犯
，處有期徒刑一年；又施用第二級毒品罪，累犯，處有期徒刑六
月；並定其應執行有期徒刑一年四月。惟被告前於八十八年六月
至同年八月間止，因販賣第二級毒品罪，經台灣高等法院台南分
院於九十六年九月二十七日以九十六年度重上更(三)字第二０三號
判處有期徒刑八年確定（經本院以九十七年度台上字第九三六號
判決從程序上駁回上訴）。嗣第一審法院依檢察官之聲請，以一
００年度聲減字第四號裁定，就被告所犯上開施用第二級毒品罪
所處有期徒刑十月部分，裁定減刑為有期徒刑五月，另與被告上
開販賣第二級毒品罪所處有期徒刑八年部分定應執行有期徒刑八
年四月確定。案經台灣台南地方法院檢察署檢察官，以一００年
度執減更午字第二一號指揮執行，刑期自九十七年十月五日起至
一０五年三月十四日止，有判決書、裁定書、全國全案資料、被
告前案紀錄表等在卷可稽。被告於九十七年五月十三日晚間八時
十分驗尿時往前回溯二十六小時內某時，及回溯九十六小時內某
時，犯本件施用第一級毒品及第二級毒品罪時，因上開定應執行
刑之結果，前案既尚未執行完畢，即與累犯之要件不合，原判決
依刑法第四十七條第一項規定，論被告以累犯，並加重其刑，自
有適用法則不當之違背法令。案經確定，且不利於被告，非常上
訴意旨執以指摘，洵有理由。應由本院將原判決撤銷，另行判決
如主文第二項所示，以資救濟。
據上論結，應依刑事訴訟法第四百四十七條第一項第一款，毒品
危害防制條例第十條第一項、第二項，刑法第十一條前段、第五
十一條第五款，判決如主文。
中    華    民    國  一○○  年    八    月  三十一  日
                      最高法院刑事第六庭
                          審判長法官  邵  燕  玲  
                                法官  李  伯  道  
                                法官  孫  增  同  
                                法官  李  嘉  興  
                                法官  宋  明  中  
本件正本證明與原本無異
                                      書  記  官  
中    華    民    國  一○○  年    九    月    六    日
                                                      Q
                                

附錄本案論罪科刑法條
毒品危害防制條例第十條
施用第一級毒品者，處六個月以上，五年以下有期徒刑。
施用第二級毒品者，處三年以下有期徒刑。